臺灣臺中地方法院交通事件裁定　　　　 96年度交聲字第736號
原處分機關　交通部公路總局高雄區監理所臺東監理站
異　議　人
即受處分人　甲○○
上列受處分人因違反道路交通管理處罰條例案件，對於交通部公
路總局臺東監理站九十六年五月十四日所為之裁決（原處分案號
：東監違裁字第裁81─HC0000000號裁決書），聲明異議，本院
裁定如下：
    主  文
異議駁回。
    理  由
一、原處分意旨略以：異議人即受處分人甲○○於民國九十六年
    一月十三日十六時二十分許，騎乘其所有車牌號碼F9A－065
    號重型機車，行經臺中縣大雅鄉○○路、中山十一路口，因
    行經有燈光號誌管制之交岔路口闖紅燈（中山路直行往台中
    市方向）違規，經臺中縣警察局大雅交通小隊執勤員警以其
    有違反道路交通管理處罰條例第五十三條第一項規定之行為
    當場舉發。嗣經受處分人依限期申訴，原處分機關函請原舉
    發單位調查結果，仍認受處分人有前開違規行為，原處分機
    關乃依同法第五十三條第一項規定，於九十六年五月十四裁
    處受處分人罰鍰新臺幣（下同）一千八百元，並記違規點數
    三點，逾期則依裁決書處罰主文規定裁處，於法並無不合等
    語。
二、本件聲明異議意旨略以：(1)機車係慢車車種，因此道路交通
    管理處罰條例設有專章處理慢車違規事項，汽車則另有專章
    處理之，伊被舉發違規之車輛為機車，相關條號應為道路交
    通管理處罰條例第六十九條至第七十七條之規定，伊騎乘重
    型機車被以第五十三條第一項舉發違規，顯有適用法條錯誤
    。(2)伊於發現燈號由黃轉紅時，即緊急煞車，未跟隨前一位
    女性機車駕駛人闖越有燈號之路口。於停車後見警察在另一
    頭紅燈對面招手，示意伊過去，伊遂越過馬路過去。警員告
    知伊闖紅燈（伊若闖紅燈，亦因警員示意而為），伊無法苟
    同警員之舉發，是以拒絕在警員所開之單據上簽名。(3)日前
    ，臺灣高等法院九十六年度交抗字第二九六號裁定中，法官
    認為「警員取締交通違規時應負舉證責任，不能單憑個人證
    詞開罰單」，此要旨與伊要求不謀而合，伊當日絕無闖紅燈
    直行之行為，若伊闖紅燈直行而過，警員怎有機會將伊攔下
    簽違規單云云。
三、按汽車駕駛人，行經有燈光號誌管制之交岔路口闖紅燈者，
    處新臺幣一千八百元以上五千四百元以下罰鍰；汽車駕駛人
    有同條例第五十三條情形者，除依原條例處罰鍰外，並記違
    規點數三點。道路交通管理處罰條例第五十三條第一項、第
    六十三條第一項第三款分別定有明文。
四、經查：
(一)、「本條例所用名詞釋義如下：……八、車輛：指定道路上以
    原動機行駛之汽車（包括機器腳踏車）或以人力、獸力行駛
    之車輛。」「慢車種類及名稱如左：一、人力行駛車輛：指
    腳踏車（含經型式審驗合格以人力為主動力為輔之電動輔助
    自行車，簡稱電動輔助自行車）、三輪貨車、手拉貨車、板
    車等。二、獸力行駛車輛：指牛車、馬車等。」道路交通管
    理處罰條例第三條第八款、道路交通安全規則第六條第一款
    、第二款分別定有明文。揆諸上開規定，重型機車係屬機器
    腳踏車，乃包含於汽車一詞所指之範圍內，是異議人於聲明
    異議意旨(1)部分所指機車係慢車車種，以道路交通管理處罰
    條例第五十三條第一項舉發違規，顯有適用法條錯誤云云，
    容有誤會。
(二)、本案異議人即受處分人甲○○於前揭時、地，騎乘車牌號碼
    F9A－065號重型機車，行經臺中縣大雅鄉○○路、中山十一
    路口，有行經有燈光號誌管制之交岔路口闖紅燈（中山路直
    行往台中市方向）之違規情事，業據證人即原舉發員警郭國
    基到庭具結證稱：九十五年一月十三日當天下午四時二十分
    ，其在違規路口執行勤務，當時共有三位員警執勤，當時號
    誌變為紅燈，受處分人仍然行駛中山路從大雅往臺中方向，
    我看見她通過路口時闖紅燈，所以將她攔停，我執勤的位置
    就如我提出之現場示意圖所示（本院卷第十二頁背面），距
    離受處分人違規處約二、三十公尺，在路口處，我把她攔停
    後，她說她要去台中市載小孩，認為號誌設置不當，但因為
    她違規屬實所以將她攔停告發，但她拒絕簽名，但本件違規
    我有取締光碟片、光碟翻拍照片、現場示意圖可證等語明確
    （本院卷第八頁），並有臺縣市警察局中縣警交字第HC0000
    000號舉發違反道路交通管理事件通知單一紙及臺中縣警察
    局豐分局九十六年四月二十日中縣豐警交字第096000 2806
    號函附卷可稽。查警員郭國基僅係執勤員警，其與受處分人
    間不僅未有任何嫌隙，並係毫不相識之人，且目睹及舉發受
    處分人之上開違規情事，衡情應無設詞攀誣、或虛構違規事
    實以陷害受處分人之理，並據其上揭說明，亦應無誤看或誤
    為判斷之情事。況警員執行公務本身受行政懲處責任之監督
    ，到庭具結作證更以刑罰擔保其真實性，殊無甘冒行政懲處
    及刑法偽證罪責任，而刻意誣陷受處分人之必要，因此可信
    賴警員郭國基前開陳述為真實。
(三)、本案經當庭勘驗證人所提出之錄影光碟，錄影光碟之內容與
    證人所提出之翻拍照片相符。又於錄影時間23秒時中山十一
    路交叉路口號誌轉換為黃燈，至27秒時轉換為紅燈，此時紅
    色機車騎士仍在該路口中，後來往大雅方向之汽車在美夢成
    真社區停止線前停止，受處分人出現在美夢成真社區路口停
    止線前，經警員招手後受處分人慢慢騎到警員處，此有本院
    勘驗筆錄在卷可稽。再依卷附錄影光碟翻拍照片所示，受處
    分人在錄影時間30：00秒尚未到達該中山十一路口紅燈交叉
    路口，至30：15秒時進入該紅燈路口，而依本院命員警呈報
    之中山十一路交叉路口之路長為十三．四公尺，依該路段速
    限五十公里計算，僅約一秒時間即可通過，而受處分人亦自
    陳當時是跟著前面的紅衣機車騎士走，可見其並未煞車，依
    前述事證觀之，顯見受處分人確係在號誌轉換為紅燈後始進
    入路口無誤，其辯稱進入路口當時號誌是黃燈云云，顯不可
    採。
(四)、至異議人所指之臺灣高等法院九十六年度交抗字第二九六號
    裁定，揆諸原裁定內容係「本件舉發警察林○○並未盡舉證
    責任，其雖到庭作證，但具結作證對抗告人機車駕照係以電
    腦查詢等詞，顯屬於虛偽，且關於前述舉發違規通知單之記
    載，亦涉嫌有公務員登載不實之情況，而有偽證與公務員登
    載不實文書之嫌疑，則其所為證詞之證據證明力顯然甚低而
    不可採，原審未確實調查認定舉發警察證詞之證明力，以有
    瑕疵之舉發警察證詞推論具備公信力而作成裁定，尚有未洽
    ……」該裁定係舉發員警之證詞具有瑕疵，證據證明力顯然
    甚低而不可採，與本案舉發員警之無瑕疵證詞迥不相同，故
    不得以該裁定為由，遽以排除本案證人即舉發員警郭國基之
    證詞。
(五)、按交通勤務警察或依法令執行交通稽查任務人員，開單舉發
    違反道路交通管理處罰條例所列之違規事實，經公路主管機
    關或警察機關所為之裁決處罰，本質上為行政處分，係公務
    員基於職務上權利，依法就特定之具體事件所為，並具有公
    法上效果之單方行政行為。而根據公務員為公法上行為具有
    公信力之原則，該行政處分當可被推定為真正，且其據以依
    法處分之事實認定，亦應可推定為正確無誤，故本此公信原
    則，立法者乃賦予行政機關違反道路交通事件統一裁罰基準
    及處理細則等相關規定，使交通勤務警察或依法令執行交通
    稽查任務人員得當機處分，以達成維護交通秩序及公共安全
    之行政目的。反之，若謂公務員之一切行政行為，均需預留
    充分之證據，以證明其所認定之事實為真，則國家行政勢必
    受到相當程度之阻礙，且相關行政目的亦難以順利達成，故
    刑事訴訟法中就犯罪證據有關之規定，與屬於行政秩序罰之
    交通違規裁罰本旨不相符合之部分，自不在得以準用之列。
    從而，交通違規行政爭訟之舉證責任原理，非如刑事案件中
    應超越任何合理懷疑始可為有罪判決之嚴格程度，而係應與
    民事訴訟之舉證責任原理相類似，亦即，基本上應就行政機
    關與人民所各自主張有利於己之事實，分配其應盡之舉證責
    任，而非逕與適用刑事訴訟法之「無罪推定」原則，此觀諸
    行政訴訟法第一三六條規定，行政訴訟程序準用民事訴訟法
    第二七七條舉證責任分配原則之立法意旨，即可明瞭。查原
    處分機關裁決受處分人行經有燈光號誌管制之交岔路口闖紅
    燈，乃引據舉發通知單為證，而舉發本件違規之員警郭國基
    ，就本件如何查獲並舉發之經過，於本院調查時到庭具結證
    稱無訛，已如前述，且違規情形亦經本院當庭勘驗當時現場
    之錄影光碟屬實，異議人徒引前詞聲明異議，要非有理，自
    應予以駁回。
五、綜上所述，足徵本件異議人確有騎乘前開重型機車，於上述
    時、地闖紅燈之違規事實，故受處分人前開所辯，要屬事後
    避責之詞，不足採信。從而，原處分機關所為之處分，並無
    違法不當，本件異議為無理由，應予駁回。
六、據上論斷，應依道路交通管理處罰條例第八十七條第二項，
    道路交通案件處理辦法第十九條規定，裁定如主文。
中　　華　　民　　國　　96　　年　　10　　月　　11　　日
                      交通法庭  法  官  洪堯讚
上正本證明與原本無異。
如不服本裁定，應於送達後5日內，向本院提出抗告狀。
                                書記官  沈慧玲
中　　華　　民　　國　　96　　年　　10　　月　　11　　日
